臺灣高雄地方法院刑事判決　　　　　　 100年度簡上字第21號
上　訴　人
即　被　告　蔡志成
上列上訴人即被告因違反毒品危害防制條例案件，不服本院中華
民國99年11月22日99年度簡字第957 號第一審刑事簡易判決（聲
請簡易判決處刑案號：臺灣高雄地方法院檢察署99年度偵緝字第
1605號），提起上訴，本院管轄第二審之合議庭依通常審判程序
自為第一審判決如下：
    主  文
原判決撤銷。
本件公訴不受理。
    理  由
一、公訴意旨略以：被告蔡志成明知甲基安非他命係毒品危害防
    制條例列所列之第二級毒品，不得非法持有，竟仍基於持有
    第二級毒品甲基安非他命之犯意，於民國98年2 月24日下午
    6 時50分許前之某時，在改制前高雄縣鳳山市（即改制後高
    雄市鳳山區，下同）某釣蝦場，以新臺幣（下同）1,000 元
    至2,000 元之價格，向綽號「阿林仔」之姓名年籍不詳之成
    年男子，購入第二級毒品甲基安非他命2 包（驗後淨重1.13
    公克）後，即將之置放在高雄市○○區○○街63巷11號住處
    房間內而持有之。嗣員警於98年2 月24日下午6 時50分許，
    持搜索票在蔡志成上開住處執行搜索，並當場扣得蔡志成所
    持有之第二級毒品甲基安非他命2 包而查獲，因認被告涉犯
    毒品危害防制條例第11條第2 項之持有第二級毒品罪嫌云云
    。
二、按檢察官聲請以簡易判決處刑之案件，經法院認有刑事訴訟
    法第451 條之1 第4 項但書所定之情形者，應適用通常程序
    審判之，刑事訴訟法第452 條定有明文。本件經檢察官聲請
    簡易判決處刑，經本院認合於刑事訴訟法第451 條之第4 項
    但書第3 款之情形，應改依通常程序審理。次按起訴之程序
    違背規定者，應諭知不受理之判決，刑事訴訟法第303 條第
    1 款亦定有明文。
三、經查：
  (一)本件被告蔡志成於98年2 月24日下午6 時50分許前之某時，
    在高雄市鳳山區某釣蝦場，以1,000 元至2,000 元之價格，
    向「阿林仔」購入第二級毒品甲基安非他命2 包（驗後淨重
    共計1.14公克，驗後淨重共計1.13公克）後，而為警於98年
    2 月24日下午6 時50分許，持搜索票在被告上開高雄市○○
    區○○街63巷11號住處之房間執行搜索，並當場扣得上開甲
    基安非他命2 包及吸食器1 個，被告則趁隙由後門逃離現場
    等事實，業據被告於偵查及本院審理時均供承不諱（見99年
    度偵緝字第1605號卷第32、33頁，本院簡上卷第27頁反面）
    ，而與證人即被告之母蔡黃幸於警詢時證述之情節均參核相
    符（見警卷第8 、9 頁），並有高雄市政府警察局搜索暨扣
    押筆錄、扣押物品目錄表各1 份、扣押物品照片1 張、高雄
    醫學大學附設中和紀念醫院98年7 月21日第0000-000號、第
    0000-000號檢驗報告各1 紙在卷可稽（見警卷第2 至5 、14
    頁，98年度偵字第19973 號卷第19、20頁），應堪信為真實
    。又被告上揭持有第二級毒品甲基安非他命之行為，檢察官
    認其犯毒品危害防制條例第11條第2 項持有第二級毒品罪嫌
    ，以99年度偵緝字第1605號聲請簡易判決處刑，經本院以99
    年度簡字第957 號簡易判決，認定被告係犯持有第二級毒品
    罪，並處有期徒刑3 月，如易科罰金，以1,000 元折算1 日
    等事實，亦有各該聲請簡易判決處刑書及簡易判決書在卷可
    稽（見本院簡上卷第6 至9 頁），亦堪以認定。
  (二)訊據被告蔡志成對於聲請簡易判決處刑意旨所指之持有第二
    級毒品犯行雖坦承不諱，然堅詞辯稱：伊有施用甲基安非他
    命之習慣，並已經法院裁定執行觀察、勒戒及強制戒治，伊
    持有第二級毒品甲基安非他命之行為，不應再予論罪科刑等
    語。是本案首應釐清者，厥為被告於98年2 月24日下午6 時
    50分許為警查獲之甲基安非他命2 包，究係供被告施用第二
    級毒品所用？抑或被告係單純持有該2 包甲基安非他命？
  (三)經本院質諸被告蔡志成於偵查供承：扣案的2 包安非他命是
    伊自己施用的，買很久了，是搜索前購買的，應該有用過等
    語明確（見99年度偵緝字第1605號卷第33頁），而於本院審
    理時亦供承：98年2 月24日被查獲時，伊確實有施用甲基安
    非他命等語綦詳（見本院簡上卷第26頁反面），前後供述一
    致，且參核相符，而非無據；且被告於上開時間，在其上開
    住處之房間內為警查獲時，同時扣得之甲基安非他命吸食器
    1 個，經本院送請高雄醫學大學附設中和紀念醫院檢驗，檢
    驗結果認該吸食器有甲基安非他命陽性反應，有該醫院 100
    年3 月15日第00000-00號檢驗報告1 紙在卷可稽（見本院簡
    上卷第46頁），可見確有人使用該扣案之吸食器，作為施用
    甲基安非他命之用，而與被告上開供述內容相互勾稽，亦足
    認被告於98年2 月24日下午6 時50分許為警查獲前，確實有
    施用扣案之甲基安非他命，而非單純持有上開毒品甚明。而
    被告持有第二級毒品甲基安非他命之行為，與其施用第二級
    毒品甲基安非他命之犯行，顯屬同一事實，被告持有第二級
    毒品甲基安非他命之行為，係其施用第二級毒品犯行之低度
    行為，應為施用之高度行為所吸收，而為實質上一罪之同一
    案件，自無從割裂論罪。
  (四)又被告蔡志成另於98年2 月26日下午6 時45分許為警採尿時
    回溯96小時內之某時許（不含公權力拘束期間），在不詳地
    點施用第二級毒品甲基安非他命1 次，嗣於98年2 月26日下
    午5 時10分許，為警在高雄市大寮區○○○路365 號前查獲
    ，並扣得其所持有之第二級毒品甲基安非他命3 包，經本院
    以98年度審毒聲字第328 號裁定，令被告入勒戒處所施以觀
    察、勒戒，勒戒期間經評估認有繼續施用毒品傾向，再經本
    院以99年度毒聲字第254 號裁定，令入戒治處所施以強制戒
    治，現執行強制戒治中，此亦為被告所不爭執，且有本院上
    開裁定書2 份（見98年度毒偵字第1454號卷第32頁，99年度
    毒偵緝字第265 號卷）及各該偵查、審判卷宗與臺灣高等法
    院被告前案紀錄表1 份可稽，此部分事實，亦堪以認定。則
    被告本次施用第二級毒品之犯行（即被告於98年2 月24日下
    午6 時50分許為警查獲前，施用本件扣案甲基安非他命之行
    為），既在其接受觀察、勒戒及強制戒治處分之前，則其施
    用第二級毒品行為，依毒品危害防制條例第23條第1 項規定
    ，應由檢察官為不起訴之處分。然檢察官漏未注意，再就被
    告持有毒品之上開行為，另行聲請簡易判決處刑，顯然違背
    起訴之程序規定，原審未察，竟仍為有罪之實體判決，顯有
    判決適用法則不當之違法。是本件被告上訴請求為無罪判決
    ，雖無可採，然原判決既有上開瑕疵，仍應由本院將原判決
    撤銷，另依刑事訴訟法第303 條第1 款規定，為不受理之諭
    知，以資救濟。
四、次按檢察官聲請以簡易判決處刑之案件，經法院認為有第45
    1 條之1 第4 項但書之情形者，應適用通常訴訟程序審判之
    ，刑事訴訟法第452 條定有明文；且對於簡易判決之上訴，
    準用刑事訴訟法第三編第一章及第二章之規定。管轄第二審
    之地方法院合議庭受理簡易判決上訴案件，應依通常程序審
    理，其認案件有刑事訴訟法第452 條之情形者，應撤銷原判
    決，逕依通常程序為第一審判決，法院辦理刑事訴訟簡易程
    序案件應行注意事項第14項亦有明文。經查，本件應為不受
    理之諭知，而有刑事訴訟法第451 條之1 第4 項但書第3 款
    之情形，揆諸前揭規定，原審誤用簡易判決程序，自應由本
    院合議庭逕依通常程序審理後，而為第一審之判決，檢察官
    如不服本判決，仍得於法定上訴期間內，向管轄之第二審法
    院提起上訴，併予敘明。
據上論斷，應依刑事訴訟法第455  條之1 第1 項、第3  項、第
452 條、第369 條第1 項前段、第364 條、第303 條第1 款，判
決如主文。
本案經檢察官盧葆清到庭執行職務。
中    華    民    國   100    年    4     月    29    日
                      刑事第五庭審判長法  官 李昆南
                                      法  官 林永村
                                      法  官 陳盈吉
以上正本證明與原本無異。
如不服本判決，應於判決送達後10日內，向本院提出上訴狀。
中    華    民    國   100    年    4     月    29    日
                                      書記官  陳展榮